臺灣臺北地方法院民事判決　　　　　　 94年度重訴字第247號
原　　　告　甲○○
訴訟代理人　王惠光律師
　　　　　　乙○○
被　　　告　丙○○
訴訟代理人　羅聖乾律師
上列當事人間請求返還借款事件，本院於民國九十四年十月二十
一日言詞辯論終結，判決如下：
    主  文
被告應給付原告新台幣壹仟貳佰玖拾柒萬伍仟元，及其中新台幣
壹仟萬元部分，自民國九十三年十二月一日起至清償日止，按年
息百分之八點五計算之利息。
原告其餘之訴駁回。
訴訟費用由被告負擔。
本判決第一項於原告以新台幣肆佰拾貳萬伍仟元供擔保後，得
假執行。
原告其餘假執行之聲請駁回。
    事實及理由
一、原告起訴主張：被告陸續向原告借款，雙方並於民國90年6
    月1日結算，確定被告尚積欠之借款本金為新台幣（下同）1
    000萬元，雙方並約定按年息8.5%計算利息，被告承諾於1年
    內即為還款，並書立借據為據，被告並於借據上特別約定，
    如果LEAR GET 35A直昇機出售或租賃後，即行返還借款。惟
    查，系爭LEARGET 35A直昇機早已經出售，且約定之1年期限
    亦已屆期，被告自應返還借款。查本件借款本金1000萬元，
    依約定之利率，即按年息8.5%計算之利息，自90年6月1日起
    至93年11月30日止，共計3年半，是該已到期利息為2,975,0
    00元，為此聲明，求為判決(一)被告應給付原告12,975,000元
    （1000萬元+2, 975,000元=12,975,000元），及自支付命令
    送達之翌日即94年1月26日起至清償日止，按年息5%計算之
    利息。(二)被告應自93年12月1日起至清償日止，依本金1000
    萬元，按年息8.5%計算之利息，並陳明願供擔保，宣告假執
    行。
二、被告則以：被告於90年6月1日書立系爭借據，係因於90年4
    月間，光華公司決定重新處理中華醫院，而中華醫院名下所
    設立之「中華醫院發展基金會」及「中華醫院生物科技發展
    基金會」二基金會營運尚未具體成果之際，原告表示欲取回
    前開承諾支應該2基金會營運之資金1000萬元，被告係以身
    為該2基金會負責人之身份，同意交還原告上開資金，是被
    告係以該2基金會負責人之身份簽立系爭借據，作為2基金會
    同意交還原告所支應資金1000萬元之憑證，並非證明被告個
    人於該日向其借款之收據。且被告未曾於90年6月1日收受原
    告所交付之借款金額，至於原告所稱被告於86年7月、88年
    11月30日及89年1月19日向其借款之金額，除5萬元美金之借
    款外，其餘2筆500萬元及900萬元之款項，原告並無法證明
    是被告向其所借，且原告所謂被告向其借款金額共計15,397
    ,100 元，扣除89年7月間所返還之500萬元，尚餘借款10,39
    7,100元，與原告訴求之本金1000萬元亦不相符，顯見原告
    之主張，應非真實，為此聲明駁回原告之訴。
三、本件主要之爭點厥為：被告是否有向原告借款1000萬元一節
    。按民法第475條規定，已於88年4月21日債編修正時刪除，
    基於該條文而制作之最高法院69年台上字第3546號判例亦於
    90 年4月17日經最高法院第4次民事會議決議刪除，最高法
    院決議刪除上開判例，但並非否認消費借貸之要物性，而係
    更加確認消費借貸契約為要物契約之法律性質。又消費借貸
    ，因金錢或其他代替物之交付而生效力，但貸與物之交付，
    不以現實交付為限，凡與現實交付有同等效力者，如簡易交
    付、占有改定以及就已經存在之金錢或其他代替物之債務，
    由當事人合意，轉換為消費借貸等，均與現實交付同。又借
    據上已載明收到貸與物者，借用人主張未受交付，應由借用
    人負舉證之責任。最高法院54年度台上字第285號著有裁判
    足參，經查：
  (一)依原告提出之系爭借據上所載「謹借到甲○○主任新台幣壹
    仟萬元正，年利率8.5%，為期壹年。民國90年6月壹日。借
    款人丙○○。」之文義，已足認定被告於借據中，業已表明
    收到所貸款項無誤；再參酌原告所提出之88年11月30日世華
    聯合商業銀行匯款單記載原告匯款500萬元予被告、被告所
    出具向原告借款美金5萬元之借據1紙（被告不爭執真正）及
    第一商業銀行於94年5月17日以一銀信義字第78號函覆本院
    ：「一帳號000000000 00號是丙○○（身分證統一編號:Ｚ00
    00 00000）。二88年11月30日甲○○是匯款伍佰萬元整至00
    000 00000 0帳戶。三89年1月19日是以甲○○名義匯款玖佰
    萬元到0000 0000000帳戶。」之內容觀之，足證原告所述被
    告在86年7月間向原告借款美金5萬元、於88年11月30日、89
    年1月19日分別匯款500萬及900萬元至被告帳戶，被告於89
    年7 月間返還500萬元借款，嗣於90年6月1日雙方同意被告
    積欠原告之款項，以1000萬元計算而簽定系爭借據之事實，
    應為真實，而得採信，揆諸前揭說明所示，兩造既曾就已經
    存在之金錢債務，由當事人合意，轉換為消費借貸，並書立
    借款為憑，即與現實交付同，是原告是否於90年6月1日當日
    交付被告借款1000萬元，並無礙於本件消費借貸契約之成立
    。
  (二)至於被告抗辯其書立系爭借據，係以「中華醫院發展基金會
    」及「中華醫院生物科技發展基金會」負責人之身份，表示
    願意交還原告支應營運資金之憑據，並非表非被告曾向原告
    借款1000萬元云云，惟查，系爭借據上明白記載借款人為「
    丙○○」，並未記載任何基金會之名稱，是單就借據之記載
    內容，並不足認定被告是以「中華醫院發展基金會」及「中
    華醫院生物科技發展基金會」負責人之身份來簽立系爭借據
    ，且依被告之知識程度觀之，若被告確是基於基金會負責人
    簽立字據，被告於簽立借據時，豈會直記載「借款人」為自
    己，而未為其他不同意思之保留說明，是被告所辯，是否真
    實，不無疑義。再依被告聲請之證人楊世芳於本院94年8月9
    日審理時，親自到庭結證稱：．．．我完全不知道有中華醫
    院發展基金會，但是被告丙○○有找我擔任執行長，但至於
    是什麼執行長，我不是很清楚，因為被告丙○○沒有說得很
    清楚，時間大約是在89年、90年間，確實的時間我不記得。
    我不知道中華醫院發展基金會是否有在營運，也不知道中華
    醫院發展基金會與中華醫院有何關係。我也不知道有中華醫
    院生物科技發展基金會，但是我知道中華醫院要研發生物科
    技，這是我聽被告丙○○說過等語觀之（參見當日庭訊筆錄
    所載），證人對於系爭借款及基金會營運之詳細內情，完全
    不知情，被告請求本院傳訊此證人，並無足證明被告欲證明
    之事實。除此以外，被告復未能另提出證據證明被告係本於
    「中華醫院發展基金會」及「中華醫院生物科技發展基金會
    」負責人之身份來簽立系爭借據一事，揆諸前揭裁判意旨所
    示，被告對此應負舉證責任之事實，既無法舉證以實其說，
    則被告所辯，應非真實，自不得逕予採信。
六、綜上所述，本件原告對於已交付借款金額一事，已盡舉證之
    責，應堪採信。被告空言否認，復未能具體舉證以實其說，
    洵非可採。從而，原告依消費借貸之法律關係，訴請被告應
    (一)返還借款本金1000萬元及自90年6月1日起至93年12月1日
    止，按年息8.5%計算之到期利息2,975,000元，共計12,975,
    000元。(二)應自93年12月1日起至清償日止，依本金1000萬元
    ，按年息8.5%計算之利息，為有理由，應予准許。
七、再按利息不得滾入原本，再生利息，民法第207條第1項前段
    定有明文。查本件原告請求依借款本金1000萬元計算自90年
    6月1日起至93年11月30日止，按年息8.5%計算之利息為2,97
    5, 000元，對於該項利息款項，原告復起訴請求自支付命令
    送達之翌日即94年1月26日起至清償日止，按年息5%計算之
    遲延利息，顯是對利息再請求利息，揆諸前揭規定，自有未
    合，是關於原告此部分之請求，為無理由，自應駁回。
八、因本案事證已臻明確，兩造其餘主張陳述及所提之證據，均
    毋庸再予審酌，附此敘明。
九、原告陳明願供擔保，聲請宣告假執行，經核原告勝訴部份，
    合於法律規定，爰酌定相當之擔保金額宣告之；原告其餘假
    執行之聲請，因訴之駁回而失所依據，不予准許。
十、結論：
    本件原告之訴為一部有理由，一部無理由，依民事訴訟法第
    79條、第390條第2項，判決如主文。
中　　華　　民　　國　　94　　年　　10　　月　　31　　日
                    民事第五庭法　    官　陶亞琴
以上正本係照原本作成
如對本判決上訴，須於判決送達後20日內向本院提出上訴狀
中　　華　　民　　國　　94　　年　　10　　月　　31　　日
                  　　　　　　法院書記官　吳芳玉
